臺灣高雄地方法院民事裁定
111年度抗字第94號
抗  告  人  陳翔竣  
代  理  人  何宗翰律師
相  對  人  裕富數位資融股份有限公司

法定代理人  許國興  


上列當事人間聲請本票裁定事件，抗告人對本院於民國111 年7
月27日所為111 年度司票字第6356號民事裁定提起抗告，本院裁
定如下：
    主  文
抗告駁回。
抗告程序費用新臺幣壹仟元由抗告人負擔。
    理  由
一、抗告意旨略以：抗告人本係與第三人美姿企業社簽立如附表
    所示之本票乙紙（下稱系爭本票），復由美姿企業社將系爭
    本票交付相對人並為債權讓與行為，而抗告人僅於系爭本票
    上簽名，其餘發票日、金額、到期日及付款日等票據事項之
    記載均空白，且抗告人亦未另立授權書授權相對人及其員工
    填載上開空白事項，依票據法第11條第1 項前段規定，系爭
    本票即為無效，相對人自不得持以聲請裁定強制執行；縱認
    抗告人確有授權持票人填載到期日且該約款為有效，惟系爭
    本票正面約定事項第9 條第5 項以印刷字體註明「此本票供
    為分期付款買賣之分期款項總項憑證，俟分期付款完全清償
    完畢時，此本票自動失效，但如有一期未付，發票人就全部
    本票債務負責清償」等文字（下稱系爭註記），是系爭本票
    是否有效乃繫於分期付款是否清償完畢此一不確定之事實而
    定，核屬關於條件之記載，客觀上已與票據無條件擔任支付
    之流通性質相悖，足徵系爭本票乃附有一定付款條件之無效
    本票，原裁定竟仍准予相對人強制執行之聲請，顯有違誤，
    爰依法提起抗告，求予廢棄原裁定並駁回相對人之聲請云云
　　。
二、按執票人向本票發票人行使追索權時，得聲請法院裁定後強
    制執行，票據法第123 條定有明文。又本票執票人依票據法
    第123 條規定，向本票發票人行使追索權時，聲請法院裁定
    對發票人之財產強制執行，係屬非訟事件，此項聲請及抗告
    法院之裁定，僅須審查本票形式上要件是否具備為已足，如
    發票人就票據債務之存否有實體爭執，則應依訴訟程序另謀
    解決，有最高法院56年台抗字第714 號、57年台抗字第76號
    裁判要旨足資參照。
三、經查，相對人主張其為系爭本票執票人，經向抗告人提示系
    爭本票未獲付款，請求本院裁定准予強制執行等情，業據其
    提出系爭本票為證（見原審卷第9 頁）。而本件係屬非訟事
    件，法院僅審查本票形式上之要件是否具備為已足，是原審
    就系爭本票為形式上審查而認系爭本票已具備票據法第120 
    條規定之應記載事項，係屬有效，且系爭本票票面載明「免
    除作成拒絕證書」，依票據法第124 條準用同法第94條第1 
    、2 項規定，相對人本即可不作成拒絕證書逕行使追索權，
    則原裁定准予強制執行系爭本票票款本息，於法並無違誤。
    至本件抗告人抗告意旨雖執前詞主張原裁定違誤，然而：
　㈠關於抗告人主張其僅於系爭本票上簽名，其餘發票日、金額
    、到期日及付款日等票據事項之記載均空白，亦未授權相對
    人填載云云，此部分無非在爭執系爭本票係出於偽造而就票
    據債務之存否有所爭執，然此核屬實體上法律關係存否之爭
    議，揆諸前揭規定及說明，應由抗告人另行提起確認訴訟以
    資解決，非本件非訟事件程序得以審究，抗告人以此為由請
    求撤銷原裁定，並無理由。
　㈡關於抗告人主張系爭本票正面約定事項第9 條第5 項以印刷
    字體載明系爭註記之內容屬關於條件之記載，客觀上與票據
    無條件擔任支付之流通性質相悖云云，惟觀之相對人於原審
    所提出之系爭本票，其與兩造間之購物分期付款申請暨約定
    書（下稱系爭約定書）係在同一頁面上而在最下方之位置，
    系爭本票與系爭約定書之間並有以虛線隔開，故可以明確區
    分二者內容之範圍，而系爭註記係在系爭約定書之記載範圍
　　，屬系爭約定書約定事項之一，雖就系爭本票之效力有所約
    定，至多僅能認為係為說明兩造關於系爭本票之基礎原因關
    係，如有清償完畢之情事，得援引作為抗辯而已，但系爭註
    記究非系爭本票之記載內容，系爭本票實無關於分期付款等
    內容之記載，自不存在與無條件擔任支付之性質相悖之情形
    ，且本票裁定之非訟事件本即僅就本票內容為形式審查，無
    從審究原因關係，因此抗告人以此主張原裁定應予撤銷，洵
    屬無據。
  ㈢從而，抗告意旨猶執前詞指摘原裁定不當，求予廢棄，為無
    理由，應予駁回。
四、據上論結，本件抗告為無理由，依非訟事件法第46條、第21
    條第2 項、第24條第1 項，民事訴訟法495 條之1 第1 項、
    第449 條第1 項、第95條、第78條，裁定如主文。
中　　華　　民　　國　　111 　年　　9 　　月　　19　　日
                  民事第四庭  審判長法  官  王  琁
                              法        官  徐彩芳
                              法        官  王宗羿
以上正本係照原本作成。　　　　　　　　　　　　　　　
本裁定不得再抗告。　　　　　　　　　　　　　　　
中　　華　　民　　國　　111 　年　　9 　　月　　20　　日
                              書   記   官  陳雅雯  

附表：
發票日（民國） 票面金額（新臺幣） 到期日（民國） 付款地 110 年8 月17日 72,000元 111 年6 月17日 高雄市○○區○○○路00號6 樓